【裁判字號】    92,交抗,739
【裁判日期】    921022
【裁判案由】    違反道路交通管理處罰條例
【裁判全文】
台灣高等法院刑事裁定                            九十二年度交抗字第七三九號
    抗  告  人
    即受處分人  甲○○
右抗告人因違反交通管理處罰條例案件，不服台灣台北地方法院中華民國九十二年六
月二十三日裁定（九十二年度交聲字第一九一號），提起抗告，本院裁定如左：
    主  文
抗告駁回。
    理  由
一、本件原裁定以抗告人即異議人甲○○於民國九十一年十二月十二日十七時四十五
    分許，騎乘車號ＢＡＤ－一三八號重型機車，於臺北市○○街○○道，於遮斷器
    開始放下、警鈴已響、閃光號誌已顯示時，違規闖平交通，經內政部警政署鐵路
    警察局第一警務段松山派出所（原裁定誤載為臺北市政府警察局松山分局，茲予
    以更正）員警張輝璘將將受處分人攔停，遂以受處分人有違反上開道路交通管理
    處罰條例第五十四條第一項第一款規定之行為製單舉發，嗣受處分人於舉發通知
    單上所載之應到案日期前向原處分機關提出申訴，經原處分機關請舉發單位調查
    結果，仍認受處分人有上開違規行為，原處分機關乃依道路交通管理處罰條例第
    五十四條第一項第一款、第六十三條第一項第三款規定於九十二年一月二十二日
    裁處受處分人罰鍰新臺幣九千元並予記違規點數三點。訊據受處分人固不否認曾
    於右揭時間、地點騎乘該車號重型機車行經該平交道為警攔停之事實，惟否認有
    何違反道路交通管理處罰條例規定之行為，辯稱伊已經通過平交道，柵欄才放下
    來，伊因為車子在騎時覺得沒有氣，故在過了柵欄後才停在柵欄旁邊的黃線，即
    被當時在管制室內未看到全部經過之員警張輝璘誤認闖越平交道云云。經查受處
    分人於右揭時、地騎乘上開機車違規闖越平交道之違規事實，業據證人即開單告
    發受處分人之員警張輝璘到庭明確結證稱：「當時我是站在鐵路旁邊，號誌跟警
    鈴已經響了，柵欄才放下來，柵欄從靜止狀況點到放下來一共是十二至十四秒的
    時間，警鈴一響就不可以過去了，但是我們執法沒有這麼嚴，如果警鈴響時他剛
    好在平交道的話，我們也不會攔停，本件是柵欄已經放下到一半時，本件的受處
    分人是騎著ＢＡＤ一三八號的重型的機車，從松隆路行駛過來，當時號誌、警鈴
    都已經響了，柵欄也放到一半了，他從下面通過，全部放下時，他剛好在裡面，
    無法通過，所以我才過去把柵欄拿起來，讓他通過，到外面再開單」等語（見原
    審九十二年六月二日訊問筆錄）。而證人張輝璘為原處分機關認定受處分人有上
    開違規行為之原證人，並到庭在原審法官面前以具結擔保其證述之真實性，且在
    負擔偽證罪之心理處罰狀態下，以言詞證述本件之待證事實即受處分人有上開違
    規事實，原審由其詳細之證述已得有受處分人確有上開違規行為之心證，且於
    本件卷存證據資料內並無任何積極證據足以證明證人上開證述係屬虛偽，亦無有
    足以令人顯信證人證述為不可採之品性證據或前科證據存在，原審自不得僅以證
    人為本件開單告發受處分人之員警而全盤抹煞其在訴訟上所具有之證人資格。又
    警察製單舉發違反道路交通管理處罰條例所列之違規事實，本質上為行政處分，
    係公務員基於職務上之權力，依法就特定之具體事件所為之具公法上效果之單方
    面行政行為，基於公務員為公法上行為具有公信力之原則，該行政行為當可被推
    定為真正，其據以依法處分之事實認定亦為正確無誤。至於受處分人之母親王林
    銘瑟於原審調查時證述伊並未看到平交道遮斷器放下的情形，伊看到受處分人時
    是遮斷器已放下，受處分人已經過了平交道和一位身著交通警察衣服之員警交談
    等語（見原審九十二年五月十二日訊問筆錄），以其證詞亦無法證明受處分人係
    在遮斷器尚未放下前已通過平交道，從而本件異議人稱並未違規闖越平交道云云
    ，尚難採信，本件事證明確，受處分人之違規行為堪以認定。原處分機關依道路
    交通管理處罰條例第五十四條第一項第一款、第六十三條第一項第三款規定裁處
    受處分人罰鍰新臺幣九千元，並予記違規點數三點，核無違誤，本件受處分人之
    異議為無理由，應予駁回。
二、抗告意旨略以原裁定所憑警員結證之事實，並不存在，如果如警員所述柵欄已經
    放下一半，抗告人才從下面通過，那算來最少仍有六、七秒的時間是可以通過平
    交道，故由此明顯看出員警之證述係屬虛偽。抗告人因機車後輪胎插到釘子故障
    ，故於柵欄外黃線處停車檢查，之前也有附證明資料給法院，但原審法官卻全盤
    抹煞，卻不知整件事實為員警張輝璘開立違規怯條之過失所致等語。
三、按汽車駕駛人，駕車在鐵路平交道有左列情形之一者，處二千元以上四千元以下
    （即新臺幣六千元以上一萬二千元以下）罰鍰。因而肇事者，並吊銷其駕駛執照
    ：一、不遵守看守人員之指示，或遮斷器開始放下，或警鈴已警、閃光號誌已顯
    示，仍強行闖越者，道路交通管理處罰條例第五十四條第一項第一款定有明文。
    另汽車駕駛人駕駛汽車違反道路交通管理處罰條例第五十四條第一項第一款規定
    者，除應依該條所規定之罰鍰處罰外，並予記違規點數三點，道路交通管理處罰
    條例第六十三條第一項第三款亦定有明文。查抗告人甲○○於民國九十一年十二
    月十二日十七時四十五分許，騎乘車號ＢＡＤ－一三八號重型機車，於臺北市○
    ○街○○道，於遮斷器開始放下、警鈴已響、閃光號誌已顯示時，違規闖平交通
    等事實，業據舉發之員警張輝璘證述明確，並有舉發違反道路交通管理事件通知
    單、內政部警政署鐵路警察局第一警務段九十二年一月十五日鐵壹警行字第○九
    二○○○○一三九函在卷可稽，且抗告人於原審主張其以為員警舉發的項目是黃
    線停車，故其才於未檢視舉發事項的情況下，於舉發單上簽名，但舉發單上之違
    規事實欄，明確寫明違規事實為闖越平交道，及抗告人曾主張伊有詢問警員道路
    交通管理處罰條例第五十四條第一項第一款須罰多少錢等語觀之，抗告人於簽名
    時即知其違規事實為闖越平交道，如依抗告人所述其未闖越平交道，則按一般之
    經驗法則，應會當場表示違規事實有誤，或不願簽名，抗告人於原審所提之機車
    修理估價登記表，無法證明其未闖越平交通，又執勤員警本其維護交通秩序安全
    職責所為之依法舉發，自應受到合法正確之推定，本件並無任何積極證據足以證
    明該執勤員警之舉發係屬虛偽，或使人足信該名員警有何不可採之品性證據或前
    科證據存在，抗告人亦未提出執勤員警之舉發確屬不實之相關證據以供調查，尚
    難僅憑抗告人之片面指述遽認本件有濫行取締之情形；本件抗告人違規之事實明
    確，原裁定認原處分機關依道路交通管理處罰條例第五十四條第一項第一款、第
    六十三條第一項第三款規定裁處受處分人罰鍰新臺幣九千元，並予記違規點數三
    點，並無不當，而駁回抗告人之異議，揆諸前揭之規定，並無違誤，抗告人之抗
    告為無理由，應予駁回。
四、依道路交通管理處罰條例第八十九條，道路交通案件處理辦法第二十六條，刑事
    訴訟法第四百十二條裁定如主文。
中    華    民    國      九十二     年     十     月    二十二       日
                              台灣高等法院交通法庭
                                  審判長法  官  陳  正  雄
                                        法  官  劉  壽  嵩
                                        法  官  許  宗  和
右正本證明與原本無異。
不得再抗告。
                                        書記官  廖  艷  莉
中    華    民    國      九十二     年     十     月    二十二       日


司法院資訊處製作；財團法人民間司法改革基金會備份。
